臺灣臺南地方法院刑事判決
110年度金訴字第407號
公  訴  人  臺灣臺南地方檢察署檢察官
被      告  邱不殤



上列被告因洗錢防制法等案件，經檢察官提起公訴（110年度營
偵字第1091號），本院判決如下：
    主  文
邱不殤犯幫助犯洗錢防制法第十四條第一項之一般洗錢罪，累犯
，處有期徒刑陸月，併科罰金新臺幣伍仟元，罰金如易服勞役，
以新臺幣壹仟元折算壹日。
    事  實
一、邱不殤可預見將個人金融帳戶交付他人使用，可能供犯罪集
    團作為詐欺取財或其他財產犯罪之工具，且倘有被害人將款
    項匯入該金融帳戶致遭該犯罪集團成員提領，即可產生遮斷
    資金流動軌跡以逃避國家追訴、處罰之洗錢效果，於民國11
    0年3月10日凌晨2時25分前某時，在通訊軟體FACEBOOK（下稱
    FACEBOOK）上瀏覽「偏門工作、收入」社團訊息後，與戴智
    竣（FACEBOOK暱稱：「乾李」；通訊軟體LINE【下稱LINE】
    暱稱：「此一時彼一時」；另案審理中）聯繫，復於同日凌
    晨2時25分，基於縱有人持其所交付之金融帳戶實施犯罪及
    隱匿犯罪所得去向亦不違背其本意之幫助詐欺取財及洗錢之
    不確定故意，以LINE與戴智竣約定，以每月新臺幣（下同）
    30,000元之對價，將其申辦之彰化銀行博愛分行帳號000-0000
    0000000000號帳戶之網路銀行（下稱「彰銀網銀」）之帳號、
    密碼、網路銀行驗證碼等資料交予戴智竣。戴智竣取得上述
    「彰銀網銀」資料後，意圖為自己不法之所有，基於詐欺取
    財之犯意，於110年3月11日，以暱稱「乾李」之FACEBOOK帳
    號與吳永翔使用之FACEBOOK帳號聯繫，佯稱：願以7,060元
    （含運費）出售紅達摩及粉達摩悠遊卡云云，致吳永翔陷於
    錯誤，於同日19時36分許，依戴智竣之指示匯款7,060元至
    「彰銀網銀」得手後，復以「彰銀網銀」申請多元支付軟體
    「台灣Pay」（下稱「台灣Pay」），並以「台灣Pay」將「
    彰銀網銀」內之7,005元轉換為遊戲點數之方式，遮斷前述
    前述詐欺取財犯罪所得之資金流動軌跡，而逃避國家追訴、
    處罰。
三、案經吳永翔訴由臺南市政府警察局新營分局報告臺灣臺南地
    方檢察署檢察官偵查起訴。
    理  由
壹、證據能力部分
　　本判決所引用被告以外之人於審判外之陳述，雖屬傳聞證據
    ，然被告於本院審判程序中均表示同意作為證據（院一卷第
    38、103至104頁），本院審酌上開證據資料作成時之情況，
    尚無違法不當及證明力明顯過低之瑕疵，亦認為以之作為證
    據應屬適當，爰依刑事訴訟法第159條之5第1項規定，認有
    證據能力；其餘各項非供述證據，亦無證據證明係公務員違
    背法定程序所取得，或有證明力明顯過低之情，且經本院於
    審判期日合法踐行證據調查程序，由當事人互為辯論，業已
    保障當事人訴訟上之權利，本院均得採為證據。
貳、認定犯罪事實所憑之證據及理由
    訊據被告邱不殤固不否認於起訴書所載時間以LINE通訊軟體
    將「彰銀網銀」之帳號及密碼提供予戴智竣，嗣由戴智竣於
    前述時間，以前述方法對被害人吳永翔施用詐術，致吳永翔
    陷於錯誤，而依戴智竣指示匯款至「彰銀網銀」帳戶內，且
    戴智竣以「彰銀網銀」申請多元支付軟體「台灣Pay」，並
    以「台灣Pay」將「彰銀網銀」內之7,005元轉換為遊戲點數
    得手等情，均不爭執，然矢口否認有何幫助詐欺及洗錢之意
    ，辯稱：戴智竣一直向伊保證提供帳戶做線上博奕使用是合
    法的，並叫伊提供「彰銀網銀」帳戶、密碼讓其測試帳戶能
    否使用，伊於提供「彰銀網銀」帳戶、密碼供戴智竣審查後
    ，覺得不妥，便傳簡訊向戴智竣取消交付實體彰化銀行帳戶
    ，且有更改「彰銀網銀」帳號、密碼云云。
二、經查：
  ㈠被告於事實欄所示之時間以LINE將「彰銀網銀」帳號及密碼
    提供予戴智竣；嗣被害人即告訴人吳永翔於事實欄所示之時
    間，遭戴智竣施用如事實欄所示之詐術，而陷於錯誤，匯款
    7,060元至「彰銀網銀」等情，業經被告坦認屬實（院一卷
    第39頁），核與證人吳永翔於警詢中證述之情節大致相符（
    警卷第7至9頁），並有「彰銀網銀」客戶基本資料查詢及存
    摺存款交易明細查詢、吳永翔以台新銀行自動櫃員機轉帳之
    交易明細、被告與戴智竣之LINE對話紀錄、「彰銀網銀」登
    入IP歷史資料、臺灣臺中地方檢察署檢察官110年度偵字第2
    7928號追加起訴書、戴智竣另案扣案IPHONE8手機相簿內照
    片等件在卷可查（警卷第13至15、21頁；院一卷第43至71頁
    ；院二卷第43至47、81至89頁），足認「彰銀網銀」確遭戴
    智竣用以作為詐欺取財及掩飾、隱匿不法所得去向所用之犯
    罪工具。
  ㈡被告既以前開情詞置辯，是本案之爭點厥為：被告將「彰銀
    網銀」交予戴智竣使用時，主觀上有無幫助詐欺、洗錢之不
    確定故意？經查：
　1.按刑法之故意犯，可分為直接故意與不確定故意，所謂不確
    定故意即指行為人對於構成犯罪之事實，預見其發生而其發
    生並不違反其本意，刑法第13條第2項定有明文。是行為人
    若對於他人可能以其所交付之帳戶，進行詐欺取財之犯罪行
    為，已預見其發生而其發生並不違反其本意，則其自仍應負
    相關之罪責。而在金融機構開立網路帳戶、實體帳戶、請領
    存摺及提款卡使用，係針對個人身分之社會信用而予以資金
    流通，有強烈屬人性格，而金融帳戶為個人理財工具，申請
    開設並無任何特殊限制，一般民眾均得以存入最低開戶金額
    之方式申請使用，且同一人得在不同之金融機構申請數個帳
    戶使用，乃眾所週知之事實；依一般人之社會經驗，若遇陌
    生人捨以自己名義申請帳戶，反向不特定人蒐集金融帳戶使
    用，衡情應對該帳戶是否供合法使用一節有所懷疑。且近來
    各式各樣之詐欺取財犯罪類型層出不窮，該等犯罪多係利用
    他人之帳戶取得贓款，以製造金流斷點，掩飾、隱匿不法所
    得之去向，躲避警方追查，此迭經媒體廣為披載、報導，應
    為一般人認知能力所能知悉；而取得金融帳戶之存摺、提款
    卡及密碼後，即得經由該帳戶提、匯款項，是以將自己所申
    辦帳戶之存摺、提款卡及密碼交付予欠缺信賴關係之他人，
    即等同將該帳戶之使用，置外於自己之支配範疇，而容任該
    人可得恣意為之，且無從僅因收取帳戶者之片面承諾，或該
    人曾空口陳述收取帳戶僅作某特定用途，即能確保自己所交
    付之帳戶，必不致遭作為不法使用，此情更當為曾使用金融
    機構帳戶之人所週知。
　2.被告為高中畢業，曾從事夜市攤販之工作，每月收入約2萬4
    ,000元，在FACEBOOK瀏覽「偏門工作、收入」之社團訊息，
    進而與戴智竣取得聯繫，看到「偏門工作」曾擔心工作內容
    是否合法，後仍以LINE將國民身分證統一編號、電子郵件信
    箱、手機號碼及手機驗證碼提供給戴智竣，另被告曾操作網
    路銀行交易，知悉網路銀行密碼關係到網路銀行資金移動，
    將「彰銀網銀」之帳號、密碼、銀行驗證碼交予戴智竣，戴
    智竣即可自由使用「彰銀網銀」等情，業據被告於審理中供
    述在卷（院一卷第109至114頁），並有前述LINE對話紀錄在
    卷（院二卷第83至84頁）可佐。是被告為受有相當教育且有
    工作經驗之人，對於常人皆可向金融機構申辦金融帳戶使用
    ，若有陌生人捨此不為，反以提供對價之方式要求交付帳戶
    供其使用，應有用以從事詐欺取財犯行並製造金流斷點之可
    能乙節，當無不知之理。參以被告自承在FACEBOOK看到「偏
    門工作」之訊息曾擔心工作內容是否合法，益徵被告於提供
    前述「彰銀網銀」資料予戴智竣使用時，主觀上對於其所提
    供之「彰銀網銀」可能遭戴智竣作為詐欺取財、洗錢之不法
    使用一節已有所預見。又戴智竣對於被告而言，乃不具特殊
    信賴關係之陌生人，以高於被告從事夜市攤販工作每月所得
    （即2萬4,000元）之對價（即3萬元），僅要求被告提供常
    人可任意申辦之金融帳戶供其使用，依被告之智識程度及工
    作經驗，對於戴智竣取得「彰銀網銀」後，可能用以遂行詐
    欺取財、洗錢之犯罪等情，當可有所預見。
　3.復觀諸被告與戴智竣LINE對話紀錄可悉，在前述「偏門工作
    、收入」FACEBOOK社團中，已有刊登戴智竣所述工作內容有
    問題之提醒訊息，被告看到前述提醒訊息後，亦曾於LINE以
    ：「大哥，不好意思」、「請問你一下」、「社團裡有人這
    樣反應」追問戴智竣安全、合法與否（院二卷第81頁），更
    足以證明被告於交付「彰銀網銀」予戴智竣使用之際，對於
    「彰銀網銀」可能遭戴智竣用於遂行詐欺取財、洗錢犯行乙
    節，主觀上已有所預見。衡以被告自承：我考量「彰銀網銀
    」帳戶內沒有錢，認為就算戴智竣是詐騙集團，只要變更「
    彰銀網銀」密碼即可取回帳戶，故為賺取每月3萬元，將「
    彰銀網銀」帳號、密碼、銀行驗證碼提供予戴智竣使用（院
    一卷第37、114、116頁）等語，足認被告於主觀上已預見將
    「彰銀網銀」交付予戴智竣使用，可能遭戴智竣用於遂行詐
    欺取財、洗錢犯行，仍在衡量利弊得失，確認自己不會有所
    損失後（蓋因帳戶內並無被告存款），且可以享有不用付出
    勞力即可快速獲取高額報酬之利益，率爾將「彰銀網銀」之
    帳戶、密碼交付與素未蒙面且不具信賴關係之戴智竣，實已
    彰顯被告具有縱上揭金融機構帳戶資料遭不法利用，仍不違
    背其本意之主觀心態，堪認被告確有幫助詐欺取財之不確定
    故意無訛。
　4.被告因網路購物之習慣，名下多家金融帳戶均有申辦網路銀
    行，主觀上知悉一旦將網路銀行帳號、密碼及銀行驗證碼交
    付與戴智竣後，即與交付實際帳戶無異，業據被告供述明確
    （院一卷第113至114頁），足認被告對於將前述「彰銀網銀
    」資料交予戴智竣後，即與將該帳戶實際交付戴智竣無異，
    戴智竣即可透過「彰銀網銀」匯入、匯出資金，作為取得詐
    欺取財犯罪所得，及製造金流斷點掩飾、隱匿不法所得之去
    向之用一情，當知之甚詳。是被告辯稱：我未交付彰化銀行
    實體存摺、印章而不構成犯罪云云，尚無足採。
　5.末被告以其後來發現不妥，便於110年3月10日向戴智竣表示
    拒絕交付彰化銀行實體存摺、印章，且在拒絕後1至2小時立
    刻變更「彰銀網銀」密碼，變更完密碼後，才發現有被害人
    匯款至「彰銀網銀」帳戶，其當時無從預見戴智竣已以「彰
    銀網銀」綁定「台灣Pay」等語（院一卷第112至113頁），
    惟比對被告「彰銀網銀」登入IP歷史資料（院二卷第43頁）
    及被告與戴智竣LINE對話紀錄（院二卷第24至25頁），戴智
    竣自110年3月10日上午2時44分許自被告處取得帳號、密碼
    、銀行驗證碼後登入被告「彰銀網銀」，登入IP即於該時變
    更為戴智竣所使用「27.247.190.31」，此後五次登入亦均
    為戴智竣所使用之IP，直到110年3月11日21時5分許才有新
    的IP（「39.12.190.142」）登入使用，是自前述「彰銀網
    銀」IP登入位置觀之，縱如被告所稱其於拒絕交付實體帳簿
    後，有登入「彰銀網銀」變更密碼，該時點最快亦僅可能是
    110年3月11日21時5分許，然該時點不僅與被告所稱於110年
    3月10日發現戴智竣可能是詐騙集團而立即變更網銀帳號不
    同，且比對變更「彰銀網銀」密碼時點，亦晚於被害人吳永
    翔110年3月11日19時36分匯款之後，且款項已於同日19時41
    分以「台灣Pay」雲支付方式提領完畢（警卷第13頁），在
    在可證被告確實將「彰銀網銀」交付戴智竣使用，且其於11
    0年3月10日下午經友人提醒戴智竣可能是詐騙集團後，也遲
    遲未變更密碼取回「彰銀網銀」，仍容任戴智竣使用「彰銀
    網銀」向吳永翔遂行詐騙並取走不法所得，是被告所辯稱已
    於110年3月10日下午立刻取回「彰銀網銀」帳戶，難以預見
    戴智竣會使用云云，均屬卸責之詞，尚難憑採。
　6.綜上所述，被告上開所辯均不足採信，本案事證明確，被告
    犯行洵堪認定，應予依法論科。
參、論罪科刑
一、論罪
　1.按特定犯罪之正犯實行特定犯罪後，為掩飾、隱匿其犯罪所
    得財物之去向及所在，而令被害人將款項轉入其所持有、使
    用之他人金融帳戶，並由該特定犯罪正犯前往提領其犯罪所
    得款項得手，如能證明該帳戶內之款項係特定犯罪所得，因
    已被提領而造成金流斷點，該當掩飾、隱匿之要件，該特定
    犯罪正犯自成立一般洗錢罪之正犯。又刑法第30條之幫助犯
    ，係以行為人主觀上有幫助故意，客觀上有幫助行為，即對
    於犯罪與正犯有共同認識，而以幫助意思，對於正犯資以助
    力，但未參與實行犯罪之行為者而言。幫助犯之故意，除需
    有認識其行為足以幫助他人實現故意不法構成要件之「幫助
    故意」外，尚需具備幫助他人實現該特定不法構成要件之「
    幫助既遂故意」，惟行為人只要概略認識該特定犯罪之不法
    內涵即可，無庸過於瞭解正犯行為之細節或具體內容。此即
    學理上所謂幫助犯之「雙重故意」。至行為人提供金融帳戶
    提款卡及密碼予不認識之人，固非屬洗錢防制法第2條所稱
    之洗錢行為，不成立一般洗錢罪之正犯；然行為人主觀上如
    認識該帳戶可能作為收受、提領特定犯罪所得使用，他人提
    領後會產生遮斷資金流動軌跡以逃避國家追訴、處罰之效果
    ，仍基於幫助之犯意而提供，則應論以幫助犯一般洗錢罪（
    最高法院108年台上字第3101號刑事判決參照）。
　2.經查，被告提供其申辦之「彰銀網銀」予戴智竣，容任戴智
    竣向他人詐取財物、並掩飾、隱匿不法所得去向之用，揆諸
    前揭判決意旨，應認被告係基於幫助詐欺取財、幫助洗錢之
    犯意，而為構成要件以外之行為，僅該當於詐欺取財罪及洗
    錢罪之幫助犯。是核被告所為，係犯刑法第30條第1項前段
    、第339條第1項之幫助犯詐欺取財罪，及刑法第30條第1項
    前段、洗錢防制法第14條第1項之幫助洗錢罪。被告以一提
    供帳戶之行為而犯上開二罪，為想像競合犯，應依刑法第55
    條規定從一重以幫助洗錢罪處斷。被告未實際參與詐欺取財
    及洗錢之構成要件行為，所犯情節較正犯輕微，爰依刑法第
    30條第2項規定，減輕其刑。再被告於偵查及本院審理中均
    否認犯行，自無洗錢防制法第16條第2項減刑規定之適用，
    併與指明。
二、累犯
　　被告前因偽造文書案件，經本院以107年度訴字第1221號判
    處有期徒刑2月確定，與另犯之竊盜(拘役50日)、詐欺（拘
    役30日）一同宣告緩刑2年，嗣經本院以109年度撤緩字第13
    號裁定撤銷緩刑確定，並於109年7月14日易科罰金執行完畢
    ，有臺灣高等法院被告前案紀錄表1份在卷可參，被告受有
    期徒刑執行完畢後，5年內故意再犯本案有期徒刑以上之罪
    ，為累犯，本院斟酌司法院釋字第775號解釋意旨，認被告
    於執行完畢後未及5年又再犯本案，足見其刑罰反應力薄弱
    ，而本案並無應處最低法定刑，又無刑法第59條規定得減輕
    之情形，且適用累犯加重規定時，亦無超過其所應負擔罪責
    之情事，爰依刑法第47條第1項之規定加重其刑。
三、科刑
　  爰以行為人之責任為基礎，審酌被告審酌被告無視政府一再
    宣導，勿將帳戶交予他人作為人頭帳戶，竟為快速賺取金錢
    ，率爾提供網路銀行帳號、密碼、銀行驗證碼予他人使用，
    因而幫助詐欺犯罪行為人詐取被害人財物、掩飾、隱匿不法
    所得之去向，造成被害人財產損失，使檢警查緝困難，助長
    詐騙歪風，實為詐騙集團猖獗，民眾防不勝防之主因之一，
    所為實值非難，且迄今尚亦未能為任何賠償，犯後又否認犯
    行，態度難認良好；兼衡被告提供之帳戶數量、被害人數及
    被害金額等犯罪情節、暨被告於本院審理中自述之高中畢業
    之智識程度，及目前從事餐廳服務生，月入2萬8,000元之家
    庭經濟狀況（院一卷第114頁）等一切情狀，量處如主文所
    示之刑，並就罰金部分諭知如主文所示之易服勞役之折算標
    準。
肆、沒收
　　被告將「彰銀網銀」帳戶、密碼、銀行驗證碼交付戴智竣使
    用，渠對於帳戶內之款項均已無事實上之管領權，且提供帳
    戶所掩飾之財物本身，僅為洗錢之標的，並非洗錢犯罪工具
    、產物，亦非被告實際所獲之犯罪所得，因此，本件被害人
    受騙匯入款項，尚不得依洗錢防制法第18條或刑法第38條之
    1規定宣告沒收。此外，復無證據證明被告另獲有其他不法
    犯罪所得，無從宣告沒收或追徵，併此敘明。
據上論斷，應依刑事訴訟法第299條第1項前段，洗錢防制條第14
條第1項，刑法第11條前段、第30條、第339條第1項、第55條、
第47條第1項、第42條第3項，刑法施行法第1條之1第1項，判決
如主文。
本案經檢察官黃莉琄提起公訴，檢察官陳于文到庭執行職務。
中　　華　　民　　國　　111 　年　　3 　　月　　30　　日
　　　　　　　　　刑事第三庭   審判長 法　官  陳振謙
　　　　　　　　　
　　　　　　　　　　                  法  官  蔡直青
　　　　　　　　　                       
　　　　　　　　　                    法  官  茆怡文
以上正本證明與原本無異。
如不服本判決應於收受本判決後20日內向本院提出上訴書狀，並
應敘述具體理由。其未敘述上訴理由者，應於上訴期間屆滿後20
日內向本院補提理由書狀（均須按他造當事人之人數附繕本）「
切勿逕送上級法院」。 
　　　　　　　　　　　　　　　　　    書記官　薛雯庭
中　　華　　民　　國　　111 　年　　3 　　月　　30　　日
附錄本案論罪科刑法條全文：
中華民國刑法第30條
幫助他人實行犯罪行為者，為幫助犯。雖他人不知幫助之情者，
亦同。
幫助犯之處罰，得按正犯之刑減輕之。
　
中華民國刑法第339條第1項
意圖為自己或第三人不法之所有，以詐術使人將本人或第三人之
物交付者，處5年以下有期徒刑、拘役或科或併科50萬元以下罰
金。　

洗錢防制法第14條第1項
有第二條各款所列洗錢行為者，處7年以下有期徒刑，併科新臺
幣5百萬元以下罰金。